臺灣高等法院臺中分院刑事裁定　
110年度毒聲重字第350號
聲  請  人  
即受裁定人  吳鴻政



                    （現在法務部○○○○○○○○強制戒治中）
上列聲請人即受裁定人因違反毒品危害防制條例案件，對於本院
110年度毒抗字第1218號，中華民國110年10月18日確定裁定（原
審案號：臺灣苗栗地方法院110年度毒聲字第587號；聲請案號：
臺灣苗栗地方檢察署110年度聲戒字第88號；偵查案號：臺灣苗
栗地方檢察署110年度毒偵緝字第143號），聲請重新審理，本院
裁定如下：   
    主  文
重新審理之聲請駁回。
    理  由
一、本件聲請人即受裁定人吳鴻政（下稱聲請人）聲請意旨略以
    ：㈠就聲請人曾施用第一級毒品行為，於「有無繼續施用毒
    品傾向評估標準紀錄表」（下稱評估標準紀錄表）有關「前
    科紀錄與行為表現」項下之「毒品犯罪相關司法紀錄」已計
    分，復於該評估標準紀錄表「臨床評估」項下之「多重毒品
    濫用」再為計分，有重複計分之情形，且聲請人本件僅施用
    第二級毒品，並無施用多重毒品情形，將聲請人前施用第一
    級毒品行為再為計分，此計分方式有違公允，與事實不符及
    違反不溯既往之法律精神。㈡關於上開評估標準紀錄表「臨
    床評估」項下之「合法物質濫用」部分，聲請人雖曾施用檳
    榔但已戒除數十年，評估人員僅詢問聲請人是否施用檳榔，
    並未詢問是否戒除，倘已戒除仍須加以計分，評分標準究竟
    為何？㈢前揭評估標準紀錄表「臨床評估」項下之「臨床綜
    合評估」評定為偏重，然聲請人本次僅施用第二級毒品甲基
    安非他命，且入所時尿液毒品檢驗並無物藥物反應，均足以
    證明聲請人循序漸進戒除毒品並有成效，有戒癮之態度、動
    機、意願及病識感，偏重之評估結果並未妥適。綜上所述，
    聲請人不服原裁定，准予聲請人自新機會等語。
二、本件聲請人向本院提出之「聲明異議（再審）狀」、案號欄
    記載為「110年度毒抗字第1218號」，經審酌後認應係對本
    院110年度毒抗字第1218號裁定內容不服，而聲請尋求救濟
    。聲請人既係對本院上開令其入戒治處所強制戒治之確定裁
    定表達不服，本於解釋意思表示應探求當事人真意，不得拘
    泥於所用辭句法理，核其真意，同時確有依毒品危害防制條
    例第20條之1規定，就本院上開依職權所為確定裁定聲請重
    新審理，本件即應依聲請人真意，依重新審理程序規定審理
    本案，合先敘明。
三、按觀察、勒戒及強制戒治之裁定確定後，有下列情形之一，
    認為應不施以觀察、勒戒或強制戒治者，受觀察、勒戒或強
    制戒治處分之人，或其法定代理人、配偶，或檢察官得以書
    狀敘述理由，聲請原裁定確定法院重新審理：㈠適用法規顯
    有錯誤，並足以影響裁定之結果者。㈡原裁定所憑之證物已
    證明為偽造或變造者。㈢原裁定所憑之證言、鑑定或通譯已
    證明其為虛偽者。㈣參與原裁定之法官，或參與聲請之檢察
    官，因該案件犯職務上之罪，已經證明者。㈤因發現確實之
    新證據足認受觀察、勒戒或強制戒治處分之人，應不施以觀
    察、勒戒或強制戒治者。㈥受觀察、勒戒或強制戒治處分之
    人，已證明其係被誣告者；法院認為無重新審理之理由，或
    程序不合法者，應以裁定駁回之，毒品危害防制條例第20條
    之1第1項、第4項前段分別定有明文。
四、經查：按毒品危害防制條例第20條之1其立法理由，係因令
    入觀察、勒戒處所施以觀察、勒戒及令入戒治處所施以強制
    戒治裁定，在有違背法令情形，依現行實務見解得提起非常
    上訴，以資救濟；惟該等裁定如發生有刑事訴訟法第420條
    所定事由時，依現行刑事訴訟法並不得對之提起再審，即乏
    救濟之道，從而增訂得聲請原裁定確定法院重新審理救濟規
    定。是聲請重新審理與再審既俱屬對確定案件之特別救濟程
    序，在解釋上自應援引其性質類似事項規定，作相同處理，
    憑以彌補此法律上未予規定闕漏。又聲請重新審理應以書狀
    敘述理由，提出於原裁定確定法院為之，毒品危害防制條例
    第20條之1第1項前段亦定有明文，所稱「敘述理由」，係指
    聲請人應具體敘述符合法律所規定之重新審理事由之原因事
    實而言，若僅泛言具有何條款之重新審理理由，而無具體內
    容，或其所敘述事實顯與法律所規定得聲請重新審理事由不
    相適合時，應認為其聲請重新審理之程式違背規定。從而，
    觀察、勒戒及強制戒治裁定確定後，受理重新審理聲請法院
    ，首應審查其重新審理聲請是否具備合法要件，若其聲請重
    新審理程式違背規定時，即應依毒品危害防制條例第20條之
    1第4項前段規定，以裁定駁回之。查，聲請人本件聲請重新
    審理，僅提出「聲明異議（再審）狀」1份，細譯聲請人本
    件聲請重新審理意旨，無非係不服上開評估標準紀錄表之計
    分選項、標準及評估結果，指摘原確定裁定不當云云，並未
    附具任何具體證據。聲請人所執各該理由，純是依據卷內業
    已存在證據資料，對原確定裁定認定不利於己之事實，事後
    重行爭執，為個人意見之取捨；或未提出任何證據，片面主
    觀另為相反評價或質疑，顯非足生影響於原確定裁定事由，
    復與聲請重新審理特別救濟程式無涉，難認本件重新審理聲
    請合於聲請重新審理程式要件，是聲請人本件聲請重新審理
    程式為不合法，應予駁回。
五、據上論斷，應依毒品危害防制條例第20條之1第4項前段，裁
    定如主文。　　
中　　華　　民　　國　 110　　年　 11　  月　　24   　日
            刑事第七庭  　審判長法　官　梁  堯  銘
                                法　官　王  鏗  普
                                法　官　羅  國  鴻      
以上正本證明與原本無異。
不得抗告。                                                            
                                書記官  詹  錫  朋  
　　　　　　　　　　　　　　　　　　
中　　華　　民　　國　　110 　年　　11　　月　　24　　日